【裁判字號】    98,簡上,85
【裁判日期】    980422
【裁判案由】    詐欺
【裁判全文】
臺灣臺北地方法院刑事判決      九十八年度簡上字第八十五號
上  訴  人
即  被  告  乙○○
上列上訴人即被告因詐欺案件，不服本院中華民國九十八年（原
審判決誤繕為九十七年）一月七日九十七年度簡字第五○八六號
第一審刑事簡易判決（聲請簡易判決案號：臺灣臺北地方法院檢
察署九十七年度偵字第二五八八一號），提起上訴，本院管轄第
二審之合議庭判決如下：
    主  文
上訴駁回。
    事  實
一、乙○○預見提供金融機構帳戶之存摺、金融卡及密碼，有遭
    他人利用作為詐騙工具之可能，竟仍不違其本意，基於幫助
    詐欺取財之未必故意，於民國九十七年八月中旬某日，在不
    詳地點，將不知情之其女高郁涵於九十四年六月一日某時許
    ，在址設臺北市中山區○○○路三七二號中華商業銀行（自
    九十七年三月二十九日起，該銀行之資產、負債（不含保留
    資產與保留負債）及營業，由香港商香港上海匯豐銀行概括
    承受，下稱匯豐銀行）中山分行所開設帳號0000000
    0000000號帳戶之存摺、金融卡及密碼，交付真實姓
    名年籍不詳之成年人使用，該成年人意圖為自己不法之所有
    ，於九十七年八月十九日下午五時許，撥打電話向甲○○佯
    稱其前向奇摩拍賣網站購物，遭設定為分期付款，須至自動
    提款機操作取消云云，致甲○○信以為真，陷於錯誤，而於
    同日下午六時零六分許，依指示至自動櫃員機按鍵操作，而
    自其帳戶轉帳新臺幣（下同）一萬九千五百八十七元至高郁
    涵前開帳戶，嗣發覺受騙，報警循線查悉上情。
二、案經臺灣臺北地方法院檢察署檢察官自動檢舉偵查聲請以簡
    易判決處刑。
    理  由
壹、證據能力方面：
    按被告以外之人於審判外之言詞或書面陳述，除法律有規定
    者外，不得作為證據，刑事訴訟法第一百五十九條第一項固
    有明文；惟被告以外之人於審判外之陳述，雖不符刑事訴訟
    法第一百五十九條之一至第一百五十九條之四之規定，而經
    當事人於審判程序同意作為證據，法院審酌該言詞陳述或書
    面陳述作成時之情況，認為適當者，亦得為證據。當事人、
    代理人或辯護人於法院調查證據時，知有第一百五十九條第
    一項不得為證據之情形，而未於言詞辯論終結前聲明異議者
    ，視為有前項之同意，同法第一百五十九條之五亦有明文。
    證人即被害人甲○○、被告之女高郁涵於警詢及偵查中之陳
    述，雖屬被告以外之人於審判外之言詞陳述陳述，然當事人
    於審判程序對於上開證據方法之證據能力並未爭執，本院審
    酌前開證人於審判外之言詞陳述於作成時之情況，並無違法
    不當或證明力明顯過低之瑕疵，認前揭證據方法，適為本案
    之證據；至其餘資以認定本案犯罪事實之非供述證據（詳後
    述），亦查無違反法定程序取得之情形，依同法第一百五十
    八條之四反面規定，洵具證據能力，合先敘明。
貳、實體方面：
一、訊據被告乙○○固坦認於九十七年七月間向其女高郁涵借用
    系爭帳戶，惟矢口否認有何幫助詐欺取財犯行，辯稱：伊於
    九十七年八月間，因需方便使用系爭帳戶辦理私人事務，始
    將系爭帳戶之存摺、金融卡及書寫金融卡密碼之紙條，併置
    於機車置物箱，隨車攜帶，嗣伊將機車停放在新店捷運站旁
    巷內，搭乘捷運至臺北市，再搭火車至花蓮數日，回來再使
    用機車時，發現機車置物箱內所置放之上開物品遭竊，伊即
    撥打電話告知高郁涵，因該帳戶並非伊所有，故未自行報警
    云云。經查：
  (一)系爭帳戶係被告之女高郁涵於九十四年六月一日，在匯豐銀
    行中山分行所開設，並於九十七年間，將系爭帳戶之存摺及
    金融卡（含密碼）交付被告使用等情，業據被告之女高郁涵
    於警詢及偵查中陳述在卷（見臺灣臺北地方法院檢察署九十
    七年度偵字第二三九九○號偵查卷第三十一頁），並有匯豐
    銀行九十八年三月十一日（九十八）港匯銀（總）字第○三
    四三九號函檢附之系爭帳戶開戶資料及交易明細在卷可稽（
    見本院九十八年度簡上字第八十五號刑事卷第二十頁至第三
    十七頁），此部分事實應堪認定。
  (二)被害人於前揭時地因遭真實姓名年籍不詳之成年人詐騙，而
    依指示至自動櫃員機按鍵操作，自其帳戶轉帳一萬九千五百
    八十七元至系爭帳戶一節，此據證人即被害人於警詢時指證
    綦詳（見同上偵查卷第七頁至第八頁），並有系爭帳戶交易
    明細、被害人提出之帳戶存摺內頁影本附卷足憑（見同上偵
    查卷第十九頁），足認系爭帳戶確供真實姓名年籍不詳之成
    年人向被害人訛詐財物之用，至屬灼然。
  (三)被告固辯稱：系爭帳戶之存摺及金融卡係連同記載金融卡密
    碼之紙條併置於機車置物箱內遭竊云云。惟：
    1.金融機構帳戶，事關存戶個人財產權益之保障，與存戶之
      存摺、金融卡及密碼結合，其專屬性、私密性更形提高，
      若落入不明人士手中，極易被利用為取贓之犯罪工具，是
      一般人均有妥為保管以防止他人任意使用之認識，以免帳
      戶內存款遭他人盜領或帳戶遭冒用，況金融卡之密碼為持
      卡領款之重要憑據，一般人於取得金融卡密碼後均會將之
      牢記於心，或將金融卡與密碼函分置兩地，以免徒增金融
      卡及密碼同為他人取得、利用之風險，而現今機車失竊之
      事時有所聞，機車置物箱亦極易遭撬開，一般人自不會將
      貴重物品存放於機車置物箱內，被告為心智正常之成年人
      ，對上情當無不知之理，況果若被告所辯，伊為方便使用
      系爭帳戶辦理私人事務，始將系爭帳戶之存摺、金融卡及
      書寫金融卡密碼之紙條，隨車攜帶，則就被告而言，系爭
      帳戶應相當重要，理應妥善保管，以便隨時取用，豈有明
      知須搭乘火車至花蓮幾天，猶任意將之併置於極易遭竊之
      機車置物箱數日之理？此顯悖異一般人管理帳戶之常情。
    2.矧詐欺正犯係為避免自金融機構帳戶之來源回溯追查其身
      分，而使用他人金融機構帳戶供被害人匯款及取贓，其對
      於金融機構帳戶所有人發現存摺及金融卡遺失或遭竊時，
      會向警方報案，並向金融機構辦理掛失止付，當知之甚稔
      ，其既有意利用他人帳戶作為詐騙工具，當無選擇一隨時
      可能遭真正存款戶掛失而無法使用之帳戶之可能，輔以現
      今社會上，確實存有不少為貪圖小利而出售自己帳戶供他
      人使用之人，是詐欺正犯僅需支付少許金錢，即可取得可
      完全操控而無虞遭掛失風險之他人帳戶，實無明知係他人
      所遺失或遭竊之金融機構帳戶，仍以之供作詐得款項匯入
      之用之必要，否則，若在其尚未施詐前，或行騙後未及提
      領該帳戶內之贓款前，該帳戶即遭掛失，豈非無法遂其詐
      財之目的，是詐欺正犯絕無將涉及詐騙成否之關鍵置於如
      此不確定境地之可能。查被害人甲○○於九十七年八月十
      九日下午六時零六分許，轉帳一萬九千五百八十七元至系
      爭帳戶後，旋於同日下午六時十二分許、同日下午六時三
      十九分許，遭人持金融卡分提領一萬九千元、五百元，此
      有系爭帳戶交易明細在卷可佐（見同上偵查卷第十九頁）
      ，且系爭帳戶並無掛失或止付之紀錄，亦有匯豐銀行九十
      八年三月十一日（九十八）港匯銀（總）字第○三四三九
      號函附卷可佐（見同上本院卷第二十頁），被告又係於九
      十七年八月二十四日之後，始告知高郁涵系爭帳戶存摺及
      金融卡失竊之事，此據被告之女高郁涵於警詢中陳述在卷
      （見同上偵查卷第十頁），若非系爭帳戶為詐欺正犯所能
      掌控，無虞遭帳戶所有人提領或掛失，詐欺正犯焉能順利
      密集分次提領詐欺贓款？益徵被告辯稱：系爭帳戶之存摺
      、金融卡及記載金融卡密碼之紙條係失竊，伊未將之交付
      他人使用云云，要屬虛偽不實。
  (四)又一般國人向金融機構開設帳戶，並無任何法令限制，若係
    用於存提款之正當用途，大可光明正大自行申請使用，而帳
    戶之用途係用來存提款項，一旦有人以他人帳戶做不明使用
    ，依一般常識認知，極易判斷乃係該隱身幕後之使用人基於
    使用別人之帳戶，存提款情形可不易遭人循線追查之考慮而
    為，自可產生與不法犯罪目的相關之合理懷疑，且依一般稍
    具知識之人，對於日常生活常見之不法之徒，利用他人帳戶
    以掩人耳目進行之不法行為中，最常見者不外乎詐騙他人錢
    財，而以帳戶作為犯罪工具，是存摺、金融卡及密碼等乃係
    個人重要物件，一般人自不會任意交由他人保管，被告竟將
    系爭帳戶之存摺、金融卡及重要之提款密碼，均交予來路不
    明人士使用，極可能遭其作為詐取財物之工具，衡情應有所
    預見，猶將之交付他人使用，顯有容認犯罪事實發生之本意
    ，亦堪認定。
  (五)綜上所述，被告辯解，顯係事後卸責之詞，委不足取。本案
    事證明確，被告幫助詐欺取財犯行，堪以認定，應予依法論
    科。
二、按刑法上之幫助犯，係對於犯罪與正犯有共同之認識，而以
    幫助之意思，對於正犯資以助力，而未參與實施犯罪之行為
    者而言（最高法院八十八年度臺上字第一二七○號判決參照
    ）。被告基於幫助詐欺取財之未必故意，提供系爭帳戶之存
    摺、金融卡及密碼予真實姓名年籍不詳之成年人，該成年人
    以詐術向被害人詐取財物，並無證據證明被告有參與詐欺取
    財犯行之構成要件行為，故核被告所為，係犯刑法第三十條
    第一項前段、第三百三十九條第一項幫助詐欺取財罪。被告
    幫助該成年人犯前開罪名，爰依刑法第三十條第二項規定，
    按正犯之刑減輕之。原審認被告罪證明確，援引刑事訴訟法
    第四百四十九條第一項前段（原審判決漏載前段，應予補充
    ）、第三項、第四百五十四條第二項，刑法第三十條第一項
    前段、第二項、第三百三十九條第一項、第四十一條第一項
    前段，刑法施行法第一條之一第一項、第二項前段（原審判
    決漏載前段，應予補充），逕以簡易判決判處拘役五十五日
    ，並諭知易科罰金之折算標準，認事用法並無違誤，量刑亦
    屬妥適，被告上訴意旨仍執前詞，否認犯罪，指摘原判決不
    當，自非可採，其上訴無理由，應予駁回。
據上論斷，應依刑事訴訟法第四百五十五條之一第一項、第三項
、第三百六十八條，判決如主文。
本案經檢察官楊冀華到庭執行職務
中    華    民    國    98    年    4     月    22    日
                          臺灣臺北地方法院刑事第七庭
                              審判長法  官  高偉文
                                    法  官  林勇如
                                    法  官  孫萍萍
以上正本證明與原本無異。
本判決不得上訴。
                                    書記官  林義盛
中    華    民    國    98    年    4     月    22    日
附錄本案論罪科刑法條全文：
刑法第三百三十九條第一項
意圖為自己或第三人不法之所有，以詐術使人將本人或第三人之
物交付者，處五年以下有期徒刑、拘役或科或併科一千元以下罰
金。


司法院資訊處製作；財團法人民間司法改革基金會備份。
